【裁判字號】    95,交聲,222
【裁判日期】    951229
【裁判案由】    聲明異議
【裁判全文】
臺灣嘉義地方法院交通事件裁定         95年度交聲字第222號
原處分機關  交通部公路總局嘉義區監理所嘉義市監理站
異  議  人  甲○○
                    25號
上列異議人因違反道路交通管理處罰條例案件，對於交通部公路
總局嘉義區監理所嘉義市監理站於民國95年10月13日所為之處分
（原處分案號：嘉監義裁字第76-ZCD007625號、第76-ZCD008699
號）聲明異議，本院裁定如下：
      主  文
原裁定撤銷。
甲○○駕駛汽車，行駛於高速公路行車速度超過規定最高時速未
滿貳拾公里，處罰鍰新臺幣參仟元，並記違規點數壹點。又駕駛
汽車，行駛於高速公路行車速度超過規定最高時速未滿貳拾公里
，處罰鍰新臺幣參仟元，並記違規點數壹點。
      理  由
一、原處分意旨略以：本件異議人即受處分人甲○○於民國95年
    7月25日12時2分許，經警舉發駕駛車牌號碼2W-6680號自用
    小客車，在台76線八卦山隧道連續2次行駛速度超過最高速
    限違規，原處分機關調查後，認異議人前揭2次違規情節屬
    實，依道路交通管理處罰條例第33條第1項第1款規定，各裁
    處異議人罰鍰新臺幣3,000元。
二、異議意旨則以：(一)異議人上揭時地2次違規時間相差僅44秒
    鍾、地點卻相距2.4公里，倘依時速70公里，1分鐘僅能行駛
    1.16公里左右，不可能行駛2.4公里，故隧道內測速儀器並
    非準確；(二)又駕駛汽車行車速度超過規定之最高時速未逾10
    公里之情形，依新修正之違反道路交通管理事件統一裁罰基
    準及處理細則第12條第1項第11款規定，免予舉發。為此，
    爰於法定期間內聲明異議，請求撤銷原處分等語。
三、按汽車行駛於高速公路、快速公路或設站管制之道路，不遵
    使用限制、禁止、行車管制及管理事項之管制規則，而有行
    車速度超過規定之最高速限行為者，處汽車駕駛人新臺幣
    3,000元以上6,000元以下罰鍰，道路交通管理處罰條例第33
    條第1項第1款定有明文。又汽車駕駛人有第33條第1項情形
    者，除依原條款處罰鍰外，並予記違規點數1點，此為同條
    例第63條第1項第1款所明定。經查：
 (一) 本件異議人駕駛自小客車於上揭時地，分別經數位影像遠端
    監控設備照相系統測得於12時2分1秒在台76線八卦山隧道西
    向30.7公里、12時2分45秒在該路段同向28.3公里處，時速
    各為每小時77公里、76公里之違規事實，有採證照片2幀附
    卷可稽。異議人雖以：其先後2次經舉發違規地點相距達2.4
    公里，然2次違規時間僅相距44秒鐘，經舉發時速分別為77
    公里、76公里，則在該44秒鐘內如何能行駛2.4公里等語，
    資為質疑本件採證之正確性。然查：本件舉發單位照相採證
    所使用之交通遠端管理系統數位影像遠端監控裝備，係國外
    進口高科技精密儀器，準確無誤絕無誤拍他車之可能，至於
    儀器時間設定，則係由執勤員警調校，該2組測速照相儀器
    時間之設定秒數或有誤差，但異議人確實在西向30.7公里、
    28.3公里處，有2次超速違規之事實等情，有內政部警政署
    國道公路警察局第三警察隊95年11月23日公警三交字第
    09503729 40號函附卷可稽，應認本件舉發之科學證據並無
    疑義，雖舉發單位所舉發之異議人2次違規秒數縱稍有誤差
    ，但異議人駕駛車輛於95年7月25日行經八卦山隧道確實在
    12時2分1秒左右、12時2分45秒左右2次超速行駛之違規事實
    ，至堪認定。
 (二) 異議人固另質以：八卦山隧道限速為70公里，而異議人行車
    超速未逾10公里以上，依其違規行為後修正之違反道路交通
    管理事件統一裁罰基準及處理細則第12條第1項第11款規定
    ，應免予舉發等語。惟該細則係屬執掌道路交通安全管理處
    罰執法機關之裁量內規，而非法律或自治條例，並無行政罰
    法第5條「行為後法律或自治條例有變更者，適用行政機關
    最初裁處時之法律或自治條例。但裁處前之法律或自治條例
    有利於受處罰者，適用最有利於受處罰者之規定」從新從輕
    原則之適用。且縱依修正後該細則第12條第1項第11款規定
    ：「行為人有下列情形之一，而未嚴重危害交通安全、秩序
    或發生交通事故，又情節輕微，以不舉發為適當者，交通勤
    務警察或依法令執行交通稽查任務人員得對其施以勸導，免
    予舉發：…駕駛汽車行車速度超過規定之最高時速未逾10
    公里者」之文義，對於超速未逾10公里之違規行為是否舉發
    ，仍係由交通勤務警察或依法令執行交通稽查任務之人員依
    各該違規行為對於交通安全、秩序之影響程度、違規情節等
    情況，據以判斷後決定，該裁量因並未逾越母法即道路交通
    管理處法條例，本院仍應予尊重。是異議人此部分所辯，殊
    屬無據。
六、綜上所述，異議人確有上開違規行為，應無疑義，原處分機
    關援引道路交通管理處罰條例第33條第1項第1款規定，裁處
    異議人罰鍰新臺幣3,000元，依法固屬有據。惟原處分漏未
    依道路交通管理處罰條例第63條第1項第1款之規定，就異議
    人2次違規行為各併記違規點數1點，尚有未合，從而異議人
    之異議雖無理由，然原處分機關所為之處分既有上述不當，
    自應由本院撤銷原處分，並自為裁定如主文第2項所示。
七、依道路交通管理處罰條例第87條第2項、道路交通案件處理
    辦法第20條前段，裁定如主文。
中    華    民    國    95    年    12    月    29    日
                          交通法庭法  官  鄧晴馨
上列正本證明與原本無異。
如不服本裁定，應於裁定送達後5日內向本院提出抗告狀（應附
繕本）。
中    華    民    國    95    年    12    月    29    日
                                  書記官  陳慶時


司法院資訊處製作；財團法人民間司法改革基金會備份。
